---
title: "Kolokvij"
author: "Zapiši svoje ime"
date: "`r Sys.Date()`"
output: 
  html_document: 
    highlight: kate
    theme: lumen
    toc: yes
---

```{r setup, include=FALSE}
knitr::opts_chunk$set(echo = TRUE)

library("rio")
library("dplyr")
library("ggplot2")
data = rio::import(file="C:/Users/famnit/Desktop/Kolokvij1_R/Chicago.xlsx", format="xlsx")

data = data %>% select("Date", "Primary Type", "Description", "Location Description", "Arrest", "Domestic")

```


##Uvod

Reši naloge, pretvori markdown v html in ga naloži v eučilnico. Nastavi Rmarkdown tako,
da bosta vidna koda in rezultat, skrijte pa vsa sporočila in opozorila. Nastavite izvajanje tako,
da se bo html ustvaril, čeprav bodo morebiti v kakšnem chunku napake.

Srečno!


##Naloga 1 (5 točk)

Uvozi Chicaco.xlsx, izberi SAMO stolpce Date, Primary Type, Description,
Location Description, Arrest and Domestic. 

- Preimenuj "Primary Type" v Type ter "Location Description" v Location.
- Koliko je vseh vrstic? 
- Prikaži prvih 7 vrstic.

```{r}

colnames(data)[2] = "Primary"
colnames(data)[4] = "Location"

nrow(data)

head(data, 7)

```



##Naloga 2 (5 točk)

Koliko različnih (distinct) vrednosti imajo stolpci:

- Primary
- Description
- Location

```{r}

d1 = data %>% select(Primary)
primaryRows = nrow(distinct(d1))
primaryRows

d1 = data %>% select(Description)
descriptionRows = nrow(distinct(d1))
descriptionRows

d1 = data %>% select(Location)
locationRows = nrow(distinct(d1))
locationRows

```



##Naloga 3 (5 točk)

- Izračunajte in narišite barchart, kjer naj bo na osi x Primary, na y pa stevilo dogodkov. Labele Primary naj bodo vidne!!
- Kateri "dogodek" je najpogostejši. Rezultat, t.j. vrsto dogodka, izpišite ***krepko in poševno***!
- Uredite graf z labelami osi.

```{r}
library("ggplot2")
d2 = data %>% select(Primary) %>% group_by(Primary) %>% summarise(Count=n())
#d2

ggplot(d2, aes(x=Count, y=Primary, fill="Primary")) + geom_bar(stat="identity")

# labele so ze oznacene

```

```{r}
max = d2 %>% select(Primary, Count) %>% arrange(Count) %>% top_n(1)
max = max$Primary
max
```
***max***




##Naloga 4 (5 točk)

- Najprej pretvorite string Date v datumski tip v nov stolpec z imenom datum.
- Iz stolpca datum naredite še dva dodatna stolpca v vašem dataframu:
  - leto
  - mesec(polno ime)
- Izpišite 10 vrstic dataframe-a, ampak samo stolpce datum, leto, mesec.

```{r}
library("lubridate")

d4 = data %>% select(Date) %>% mutate(Datum=mdy(strsplit(Date, " ")[[1]][1]))

# mesci in leta
d4 = d4 %>% select(Datum) %>% mutate(Leto=year(Datum), Mesec=month.abb[month(Datum)])



# prvih 10 vrstic
d41 = d4 %>% select(Datum, Mesec, Leto)
head(d41, 10)


# date = dmy("1.2.2010")
# date
# class(date)


```



##Naloga 5 (5 točk)

Izberite samo naslednje tipe iz Primary:

- THEFT
- ROBBERY
- NARCOTICS

Izrišite graf (barchart) števila dogodkov po letih (2012-2016), dogodkih(Primary) ter aretacijah (Arrest).Uredite graf z labelami osi. Vrednost Primary naj bodo barve v stolpcih.
Katerega leta je bilo najmanj aretacij?

```{r}
d5 = data %>% filter(Primary=="THEFT" | Primary=="ROBBERY" | Primary=="NARCOTICS") %>% 
  mutate(Year=year((strsplit(Date, " ")[[1]][1])))
#d5


# samo v 2012-2016
d5 = d5 %>% filter(Year>2011 & Year<2017)


# najmanj aretacij v x letu
d51 = d5 %>% select(Year) %>% group_by(Year) %>% summarise(Count=n()) %>% arrange(Count) %>% top_n(1)
min = d51$Year
min






```


##Naloga 6 (5 točk)

- Kolikokrat se je pojavil dogodek katerega opis (Description) vsebuje številko?
- Kolikokrat se je pojavil dogodek, ki se začne na črko?
- Kolikokrat se je pojavil dogodek, ki se začne na $?
- Kolikokrat se je pojavil dogodek, ki vsebuje .(piko)?

```{r}

regex = "[0-9]"

d6 = data %>% select(Description) %>% filter(grepl(regex, Description))
head(d6)

# st vrstic z stevilko po description
nrow(d6)


d6 = data %>% select(Description) %>% filter(grepl(regex, Description))
head(d6)

# zacne na crko


```


